臺灣屏東地方法院刑事判決
111年度重訴字第8號
公  訴  人  臺灣屏東地方檢察署檢察官
被      告  賴冠樺




選任辯護人  楊啟志律師(法律扶助律師)
訴訟參與人  楊依禎
代  理  人  鄭婷瑄律師
上列被告因殺人案件，經檢察官提起公訴（111年度偵字第3614
號），本院判決如下：
    主  文
賴冠樺犯殺人罪，處有期徒刑拾貳年。未扣案刀具壹把沒收，於
全部或一部不能沒收或不宜執行沒收時，追徵其價額。
    事  實
一、賴冠樺、吳享承為朋友，其2人與楊志詳分別於民國111年3
    月15日晚間11時許，前往陳憶雯位於屏東縣○○市○○○街00號
    租屋處，找陳憶雯的男友吳育慶喝酒。賴冠樺、楊志詳並不
    認識，故楊志詳有於飲酒時向賴冠樺敬酒並自我介紹，賴冠
    樺亦舉起酒杯回敬。嗣後楊志詳向賴冠樺稱賴冠樺態度不好
    ，楊志詳、賴冠樺因而發生口角，陳憶雯見其2人爭執便出
    言相勸，第一次口角因而稍歇。楊志詳步出陳憶雯租屋處撥
    打電話，賴冠樺趁機將其所有、刀刃長度大於10公分的刀具
    1把，自隨身包包取出並置於褲子後口袋內。楊志詳再度進
    屋並與賴冠樺爆發第二次口角，當時其2人面對面，距離約2
    、3步。依賴冠樺當時之年齡、智識程度、生活經驗，明知
    人體胸部是極重要又脆弱之部位，內含心、肺等維生所需之
    重要器官，亦分佈關鍵神經及動脈、靜脈血管，如持刀具刺
    入人體胸腔，極有可能傷及上開臟器、血管、神經而導致死
    亡結果。賴冠樺在預見有上開高度危險並極有可能造成楊志
    詳死亡結果的情形下，基於縱使該結果發生亦不違背其本意
    之殺人不確定故意，於111年3月16日凌晨0時43分至0時48分
    間不詳時間，自褲子後口袋將該把刀具抽出，正手持刀衝向
    楊志詳，並朝楊志詳胸部刺入，賴冠樺隨即又將刀具拔出，
    造成楊志詳胸部受有深達9至10公分之穿刺傷，並傷及左、
    右心室，續發低血容休克，陳憶雯見楊志詳倒地隨即報警、
    叫救護車，惟楊志詳於到院前即無生命徵象，到院後急救無
    效宣告死亡。賴冠樺見楊志詳噴血倒地，隨即叫吳享承與其
    一同離去，吳享承依賴冠樺指示駕駛車牌號碼000-0000號自
    用小客車載賴冠樺離開現場，行駛途中換由賴冠樺駕駛車輛
    ，賴冠樺並指示吳享承擦拭該把刀具上血跡後，由賴冠樺將
    刀具丟棄在高雄市大社區觀音山區不詳地點，復駕車返回賴
    冠樺位於高雄市○○區○○巷000號居處。嗣經檢察官逕行拘提
    賴冠樺，始悉上情。
二、案經楊志詳父親楊雅傑訴由屏東縣政府警察局屏東分局報告
    臺灣屏東地方檢察署檢察官偵查起訴。
    理  由
壹、程序方面：
一、被告以外之人於審判外之陳述，雖不符刑事訴訟法第159條
    之1至第159條之4之規定，而經當事人於審判程序同意作為
    證據，法院審酌該言詞陳述或書面陳述作成時之情況，認為
    適當者，亦得為證據；當事人、代理人或辯護人於法院調查
    證據時，知有同法第159條第1項不得為證據之情形，而未於
    言詞辯論終結前聲明異議者，視為有前項之同意，刑事訴訟
    法第159條之5定有明文。下列所引被告賴冠樺以外之人於審
    判外之陳述，檢察官、被告及其辯護人於本院準備程序中均
    表示同意有證據能力(本院卷第110頁)，就此等供述證據，
    依刑事訴訟法第159條之5規定，認有證據能力。
二、其餘本件所憑認定被告犯罪事實之各項非供述證據，查無違
    反法定程序取得之情，依同法第158條之4規定反面解釋，均
    有證據能力。
貳、實體部分：
一、認定犯罪事實所憑之證據及理由：
　　訊據被告坦承在事實欄所載時、地，與被害人楊志詳發生口
    角衝突，其有正手持刀具刺向被害人一下，導致被害人受有
    胸部穿刺傷，並傷及左、右心室，續發低血容休克致死等事
    實，惟否認其主觀上有殺人犯意，辯稱：「我主觀上只有想
    傷害楊志詳，我承認傷害致死。」經查：
　㈠案發經過：
　⒈被告自陳：「案發當天有我、吳享承、陳憶雯、吳育慶、楊
    志詳在場，當天我第一次見到楊志詳，我是去找陳憶雯喝酒
    ，楊志詳有約我喝一杯酒，我有回敬他，後來楊志詳說看我
    不爽，一直說一些讓我很不開心的話，我轉頭看他一眼就繼
    續跟陳憶雯聊天，後來我看楊志詳走出去打電話，我平常就
    有把刀子放在隨身包包，因為我跟楊志詳已經口角，可能隨
    時要發生衝突，我就從包包內拿出刀子放在口袋準備打架之
    用，楊志詳又走進來跟我說『如果要在屏東打群架，你打不
    贏』，我就問楊志詳到底想怎樣，我一時激動就拿刀衝向楊
    志詳，用刀刺他，然後我就叫吳享承趕快跟我一起走。(警
    卷第6頁至第7頁，本院卷第108頁至第109頁)」
　⒉證人陳憶雯於警詢、本院審理時證稱：「當天在場的人有我
    、賴冠樺、吳享承、吳育慶、楊志詳，賴冠樺、楊志詳並不
    認識，當天是第一次見面，賴冠樺、楊志詳第一次起爭執是
    楊志詳拿酒杯向賴冠樺敬酒並自我介紹，那時候賴冠樺不看
    楊志詳也沒有自我介紹，只是拿起酒杯跟楊志詳喝，楊志詳
    跟賴冠樺說態度不可以這樣，賴冠樺就很不爽，第一次衝突
    我跟吳育慶有安撫、有擋下來，第一次爭執後賴冠樺就從他
    包包拿出刀子放在口袋，楊志詳去屋外講完電話進來又跟賴
    冠樺起了第二次衝突，兩人互相叫囂，賴冠樺就從右後方口
    袋拿出刀子，跨一步衝上前直接刺楊志詳，速度很快，楊志
    詳沒有防備的機會也沒有反擊，後來賴冠樺把刀拔出來就開
    車走了。(警卷第22頁至第23頁，本院卷第269頁至第280頁)
    」審酌證人陳憶雯並非當日糾紛當事人，亦稱與被告、被害
    人都不熟，都沒有恩怨(本院卷第277頁)，衡情證人陳憶雯
    並無甘冒偽證風險偏袒被告、被害人任一方之動機，其證詞
    應屬信實。
　⒊證人吳享承於警詢、偵訊時證稱：「案發時現場有我、賴冠
    樺、吳育慶、陳憶雯、楊志詳，賴冠樺、楊志詳突然罵起來
    開始大小聲，我、吳育慶、陳憶雯都有幫忙勸阻，吳育慶就
    叫楊志詳先離開，楊志詳拿手機走出去，之後又回來跟賴冠
    樺繼續吵，當時賴冠樺、楊志詳面對面站著，距離2、3步，
    兩人吵起來時有互相往前，賴冠樺就從褲子口袋拿出刀子，
    持刀刺楊志詳左邊身體一刀，之後賴冠樺馬上把刀拔出來，
    叫我跟他一起走。(相卷第70頁至第71頁、第178頁至第179
    頁)」審酌證人吳享承自陳與被告為朋友(警卷第15頁)，應
    無栽贓誣指被告之動機。
　⒋綜合上開被告所述及證人陳憶雯、吳享承證述，當日衝突發
    生經過為被告、被害人因敬酒一事發生口角，第一次衝突因
    證人陳憶雯、吳享承勸阻稍歇。被害人步出屋外撥打電話，
    被告將刀具1把自隨身包包取出並置於褲子後口袋內。被害
    人再度進屋與被告爆發第二次口角，被告自褲子口袋取出刀
    具，持刀衝向被害人，刺被害人左邊胸部一下等情，堪以認
    定屬實。
　㈡被告於案發時並無酒醉：
　　被告自陳：「我那天喝了5至6罐鋁罐裝啤酒，有點微醺，沒
    有醉到不知道自己在幹嘛，我行動、講話都正常。(本院卷
    第108頁)」證人陳憶雯證稱：「賴冠樺大概喝了3、4瓶330m
    l的啤酒，意識是清醒的，沒有很醉，可以正常走路，走路
    不會搖晃。(偵卷第61頁)」證人吳享承證稱：「賴冠樺喝了
    3、4瓶330ml的啤酒，意識是清醒的，看起來沒有很醉，可
    以自己走路不會搖晃。(偵卷第74頁)」其3人證述互核相符
    ，被告案發時雖有飲酒，但並未喝醉，意識、步履均屬正常
    一節，堪以認定屬實。
　㈢被告侵害被害人之手段：
　⒈被害人遺體經法務部法醫研究所進行解剖鑑定，認被害人所
    受外傷為距頭頂35公分及前胸正中線左側2公分處有一處穿
    刺傷，此傷皮膚裂口長3公分，經皮下軟組織，左側第4肋間
    (第4肋軟骨和部分胸骨亦具缺損)進入前縱膈腔，穿過心包
    膜且刺入右心室前壁，復刺透心室中膈而傷及左心室後壁(
    未穿出)，有法務部法醫研究所(111)醫鑑字第1111100669號
    解剖報告書暨鑑定報告書可憑(相卷第267頁至第275頁)。
　⒉被告持刀刺被害人的力道猛烈，已將被害人胸骨、肋軟骨切
    開：
　　鑑定證人法醫師胡璟於審理時當庭提出被害人胸骨、肋軟骨
    遭切開之照片2張(本院卷第317頁)，並證稱：「第4肋軟骨
    和部分胸骨會缺損，是銳器用較大的力氣穿過皮下組織把胸
    骨、肋軟骨切開，胸骨、肋軟骨很硬，銳器刺入會有阻力，
    勢必要用更大的力氣才能克服阻力將銳器再往前送，所以是
    較猛烈的力道才能造成骨頭缺口，而且楊志詳年輕，骨頭應
    該比較硬，要在骨頭上造成這樣的傷害要比較大的力氣。(
    本院卷第262頁至第263頁、第265頁)」
　⒊被告刺擊被害人，被害人傷口深達9至10公分，造成心臟嚴重
    損害：
　　鑑定證人胡璟於審理時證稱：「刀尖刺到楊志詳左心室後壁
    ，幾乎快要穿過去，傷口深度從體表皮膚到左心室後壁估計
    9至10公分。(本院卷第263頁)」被告持刀刺入被害人右心室
    、刺透心室中膈又傷及左心室後壁，連左心室後壁都差點刺
    穿，此行為造成被害人心臟嚴重損害。
　㈣被告之行為造成被害人死亡結果之原因：
　⒈被害人遺體經法務部法醫研究所進行解剖鑑定，認被害人所
    受前述刺傷，造成右肋膜腔積血約1,000毫升，左肋膜腔積
    血約450毫升，心包膜腔積血約50毫升，因此鑑定被害人遭
    銳器攻擊，造成胸部穿刺傷，大量失血，續發低血容休克致
    死等情，有法務部法醫研究所(111)醫鑑字第1111100669號
    解剖報告書暨鑑定報告書可憑(相卷第267頁至第275頁)。
　⒉鑑定證人胡璟於本院審理時證稱：「左心室收縮擠壓會將血
    從心臟輸出到全身，壓力很大，假設心室破一個洞，收縮擠
    壓時血液就會從洞溢流出來，沒辦法將血送到該去的地方，
    這個洞這麼大，人的正常心跳約1分鐘60至100下，等於每分
    鐘就有大量的血從心臟破洞溢流到心臟外面跑到體腔，在本
    案主要是跑到楊志詳兩側肋膜腔及心包膜腔。楊志詳總血量
    估計不會超過6,500毫升，當失血達總血量百分之三十時就
    會造成休克，依本案傷勢估計不超過3分鐘出血量就會達到1
    ,500至2,000毫升，楊志詳就會休克。失血超過百分之三十
    五至百分之四十時就沒辦法挽回生命，這種情況下打電話叫
    救護車到現場恐怕已經沒有生命跡象，因為失血量太大造成
    低血容性休克致命。(本院卷第264頁、第267頁)」
　⒊綜上，被害人因受有心臟穿刺傷，大量失血，約莫3分鐘就會
    低血容休克致死等情，堪以認定。
　㈤被告刺擊被害人後的反應：
　⒈被告陳稱：「我只有刺一刀，後來我馬上把刀子拔出來，血
    液就噴出來，我刺楊志詳後，沒有對他實施急救或任何救護
    措施，我看到陳憶雯有叫救護車，我想逃避刑責，想把證據
    湮滅掉，我就叫吳享承趕快跟我一起走，原本是吳享承開車
    載我，在大社換我開車，我叫吳享承把刀上的血擦一擦，我
    開到觀音山後由我把刀子丟掉，之後再開車回我住處，吳享
    承再自行返回他家。(警卷第7頁至第8頁，偵卷第88頁，本
    院卷第25頁、第109頁)」
　⒉證人陳憶雯於審理時證稱：「賴冠樺刺楊志詳後，把刀子拔
    出來就馬上開車走了，賴冠樺也沒有叫我報警或叫救護車，
    是我自己叫救護車的，賴冠樺完全不知道我有叫救護車。(
    本院卷第272頁至第273頁、第279頁)」
　⒊證人吳享承於警詢、偵訊時證稱：「賴冠樺持刀刺楊志詳，
    將刀抽出後，我看到楊志詳往屋外走，倒在屋外，我呆在原
    地，賴冠樺叫我趕快走，我開車載賴冠樺離開案發現場，中
    途快到觀音山前賴冠樺說要換他開車，他就開去觀音山上，
    賴冠樺把兇刀交給我，叫我把刀上的血擦掉，我就拿衛生紙
    擦拭兇刀，賴冠樺把兇刀丟掉，之後賴冠樺開車回他家，我
    再開車回我家。(警卷第13頁至第14頁，相卷第179頁至第18
    0頁)」
　⒋綜合上述，勾稽被告、證人陳憶雯、吳享承之陳述，堪認被
    告刺擊被害人並將刀拔出後，被告已經看到被害人噴血、倒
    地，仍馬上叫證人吳享承與其一同離開，由證人吳享承開車
    搭載被告，中途換手由被告開車，被告指示證人吳享承將刀
    上沾染之血液擦除，並由被告將兇刀丟棄至觀音山區不詳地
    點等情，堪以認定屬實。而被告、證人陳憶雯就被告是否知
    悉證人陳憶雯有叫救護車才離開現場一節，2人陳述相互矛
    盾，無從認定被告是在知悉證人陳憶雯已經打電話叫救護車
    的狀況下才離去。倘被告僅有傷害之故意，為何放任被害人
    噴血倒地，未為任何送醫救助行為，而逕自離開現場?
　㈥被告主觀上有殺人之不確定故意：
　⒈被告行兇之工具是刀刃長度超過10公分之鋒利刀具：
　　被告、證人陳憶雯、吳享承均稱被告行刺之工具為刀子已如
    上述，且觀諸被害人傷口，是寬約3公分、深約9至10公分之
    刺傷，造成皮膚、胸骨、肋軟骨平整切口(相卷第313頁，本
    院卷第317頁)，堪認被告此部分所述屬實，行刺工具確實為
    鋒利刀具。而鑑定證人胡璟證稱：「楊志詳傷口深度9至10
    公分，且體表上沒有看到刀柄壓迫皮膚造成的輪廓或瘀傷，
    表示刀柄沒有直接撞擊胸壁皮膚表面，刀刃長度會超過進入
    體腔的深度，另外傷口在楊志詳體表的寬度是3公分，表示
    刀刃寬度可能比3公分短，因為拔出刀子時可能要稍微搖晃
    才拔得出來，搖晃兇器會增加皮膚上缺口的長度。（本院卷
    第265頁至第266頁）」本院認為，依照被害人所受傷勢，可
    證明被告使用之刀具，是刀刃長度大於10公分、最寬處寬度
    略小於3公分，可刺穿人體骨骼之鋒利刀具。另因該刀具已
    遭被告丟棄在觀音山區無法尋獲，該把刀具是否即為被告所
    述之黑色鋼質摺疊刀(警卷第7頁)？與警員提供予被告辨認
    的摺疊刀照片(警卷第53頁)是否類同?均有疑義，除被告所
    述及警方依被告所述提供予其辨認之照片外，並無證據證明
    本案兇器為黑色鋼質摺疊刀，故不宜逕行認定該刀具為黑色
    鋼質摺疊刀。
　⒉被告在被害人毫無防備狀況時，正手持刀衝上前有意識的朝
    被害人上胸部刺入：
　⑴被告自陳：「當時楊志詳離我大約3步距離，我們面對面站著
    ，我從口袋拿刀衝向楊志詳，正握刀朝他身體刺下去，他沒
    什麼反抗。(警卷第6頁至第7頁，相卷第191頁，本院卷第29
    8頁)」證人吳享承於警詢、偵訊時證稱：「當時賴冠樺、楊
    志詳面對面站著，距離2、3步，兩人吵起來時有互相往前，
    賴冠樺持刀往前一刺，刺在楊志詳左身上一刀。(警卷第13
    頁，偵卷第75頁)」證人陳憶雯於偵訊、審理時證稱：「賴
    冠樺刺楊志詳之前大約跟楊志詳距離1公尺，賴冠樺拿刀衝
    向前，他有跨一步，刺楊志詳左胸一刀，楊志詳沒有防備之
    機會。(偵卷第61頁，本院卷第275頁至第276頁)」綜合被告
    上開所述與證人陳憶雯、吳享承證述，被告與被害人原先距
    離2、3步、面對面站著，被告猝然發動攻擊，衝上前正握刀
    刺被害人，被害人沒有反抗一節，堪以認定屬實。
　⑵再勾稽相驗照片(相卷第303頁至第325頁)及鑑定證人胡璟之
    證述(本院卷第265頁)，被害人身上完全沒有任何防禦傷，
    可證被告持刀刺向被害人的動作太過突然，以致被害人完全
    沒有任何防備或抵擋，案發當時其2人並非在扭打、推擠，
    被告又事先備妥刀具，與被害人僅有2、3步之遙，衡情有餘
    裕決定刺擊部位再發動攻擊，堪以認定被告是有意識的朝被
    害人上胸部位行刺。
　⑶被告雖然一再辯稱：「我不知道我刺到楊志詳哪個部位，我
    刀子刺過去就剛好刺到那邊，我沒有瞄準特定部位，我沒有
    預想到我會刺到楊志詳心臟。(警卷第6頁，偵卷第99頁至第
    100頁，本院卷第109頁)」惟觀諸被害人①傷口數量僅有1個
    ，身體其餘部位並未受有任何傷害或防禦傷；②傷口型態為
    刺穿體表深入體內9至10公分之穿刺傷，而非表淺切割傷或
    劃傷；③被告發動攻擊時，被告、被害人是面對面近距離站
    著，沒有扭打或推擠；④被告是正握刀衝上前刺被害人等情
    可以推論，被告是有意識地朝被害人上胸部行刺，而非在扭
    打推擠中多次胡亂揮刀，隨機刺中胸部甚明，故被告此部分
    辯解並不可採。
　⒊被告對被害人造成的侵害，有極高機率會使被害人不出3或10
    分鐘即喪命：
　　被告刺傷被害人的部位為兩乳頭之間，前胸正中線偏左2公
    分處，此有相驗照片1張可憑(相卷第303頁)，被告是有意識
    的朝被害人上胸部行刺，而創口深達9至10公分均已如上述
    。上胸部內含心、肺等重要器官為一般常識，倘在上胸部兩
    乳頭中間刺1個深達9至10公分的創口，很可能會嚴重傷及心
    臟、肺臟，此亦為一般常人均知悉之事。鑑定證人胡璟於審
    理時證稱：「如果本案是刺到肺臟，肺臟破洞空氣就會溢流
    到兩側肋膜腔，積血、積氣量大到一定程度就會把肺壓扁，
    也就是肺塌陷，肺塌陷會造成呼吸衰竭，肺如果被刺到像本
    案一樣深的程度，大概不超過10分鐘就會死亡。(本院卷第2
    67頁)」換言之，被告在被害人上胸部刺了一處深達9至10公
    分的穿刺傷，倘若刺到被害人心臟，約莫3分鐘會失血休克
    ，倘若刺到被害人肺臟，約莫10分鐘就會死亡。堪以認定被
    告持刀對被害人之胸腔猛刺，有極高機率會使被害人在短短
    3或10分鐘內喪命。
　⒋小結：
　　人體胸部是極重要又脆弱之部位，內含心、肺等維生所需之
    重要器官，亦分佈關鍵神經及動脈、靜脈血管，如持刀刺入
    人體胸腔深達9至10公分，極有可能傷極上開臟器、血管、
    神經而導致死亡結果，此為一般具有普通社會智識經驗之人
    所共同認知者。被告行為時年已20歲，自陳讀書到國三休學
    ，休學後到案發前從事汽車維修工作3、4年，生理、心理狀
    況都正常（本院卷第109頁），具有相當之學識及社會經歷
    ，對上情自難諉為不知，被告亦自陳知道人體心臟在左胸口
    ，知道利刃刺人體左胸口人會死亡（偵卷第290頁），則被
    告就持刀刃長度10公分以上之刀具朝人體胸部猛刺一刀，可
    能造成對方器官功能受創或大量出血致休克死亡此節，自有
    所認識、預見。綜合上述，被告持刀刃長度10公分以上鋒利
    刀具，在其與被害人近距離面對面站著、被害人完全沒有防
    備之狀況，正手持刀衝上前有意識的朝被害人上胸部刺入，
    該傷口深達9至10公分，被告將刀子拔出後任由被害人噴血
    倒地仍立刻離開現場，足認被告是基於殺人之不確定故意實
    施犯罪行為甚明。
　⒌本院不採辯護人為被告之辯護的理由：
　⑴無法以被告、被害人當日初次見面，無深仇大恨為由，遽論
    被告並無殺人犯意：
　　行為人犯罪動機是個人內在心理狀態，如被告不欲陳述，實
    難探得實情。被告、被害人案發當日是第一次見面，因為敬
    酒產生爭執等情已認定如上，依照本案的證據，一般人確實
    會評價被告、被害人沒有積年累月之深仇大恨，辯護人也以
    此為由，為被告辯護其並無殺人犯意(本院卷第300頁)。惟
    被告個人如何評價此次衝突事件(事大事小、可否忍受、對
    被害人敵意程度如何)，進而在被告心裡轉化為何種犯意、
    被告會作何反應，並非可以一般常人普遍想法逕行推論。倘
    若以一般人都會評價被告、被害人並無深仇大恨這點作為理
    由，推論被告並無殺人犯意，是忽略了其實每個人面對同樣
    的客觀狀況，都會產生不同的想法及反應。本案被告為何會
    因敬酒衝突刺擊初次見面之被害人，被告的心裡想法並非外
    人可得而知。而法院必須從行為人外在表徵及其行為時之客
    觀情況，依經驗法則判斷行為人是基於何種主觀上犯意而實
    施犯罪行為，以發現真實。本院已經依據上述被告外在的表
    現、被害人的傷勢、案發時的客觀狀況，推論被告是基於殺
    人之不確定故意實施犯罪行為如上述，至於敬酒衝突在常人
    眼裡是否是不足以引發殺意之小事，無從推翻本院上開認定
    。
　⑵辯護人另以證人陳憶雯、吳享承均證述被告刺這一刀時沒有
    口出要殺死被害人等話語，且被告刺這一刀後神情慌張馬上
    離開案發現場，沒有繼續追擊被害人等語為被告辯護(本院
    卷第300頁)。然被告一刀刺進被害人心臟，被告亦已看見被
    害人噴血倒地，該傷勢客觀上已足以危及被害人之生命，至
    被告有無繼續追擊、是否口出何種言語、犯後神情如何等節
    ，與被告實行本案犯行時，主觀上是否具有殺人之故意並非
    具有必然關係。況由被告事後竟將行兇刀具丟棄之舉動，亦
    可推認被告應知本案後果嚴重，倘保留刀具供警方扣案，日
    後一旦涉訟，恐會對其產生不利之影響，是被告主觀上顯非
    認為其犯行僅為傷害小事。
　㈦綜上，被告所辯均是卸責之詞，不足採信。本案事證明確，
    被告犯行堪以認定，應依法論罪科刑。
二、論罪科刑：
　㈠核被告所為，是犯刑法第271條第1項殺人罪。
　㈡爰以行為人之責任為基礎，審酌下列事項：
　⒈被告犯罪時所受刺激、被告與被害人之關係：
　　被告與被害人案發當日為第一次見面，因敬酒發生口角，被
    告飲用啤酒後並未酒醉，但因一時盛怒情緒失控，自隨身包
    包中將刀具取出放入褲子後口袋，第二次衝突時便自褲子口
    袋取出刀具刺向被害人。被告並未於事前規劃殺人，所為與
    謀殺之可責性有別。
  ⒉被告犯罪之手段：
　　被告持刀刃長超過10公分的鋒利刀具，有意識的朝被害人上
    胸刺擊一刀，造成前述嚴重傷勢，在3分鐘內倘無醫療行為
    介入，即無法挽回被害人之生命。而觀諸衛生福利部屏東醫
    院診斷證明書(警卷第35頁)可知，被害人到院前即無生命徵
    象，足見被告下手之重。
　⒊犯罪所生危害：
　⑴被害人於79年出生(相卷第41頁)，案發時年僅32歲，尚值壯
    年，依照法務部法醫研究所解剖報告書暨鑑定報告書所載(
    相卷第267頁至第275頁)，被害人身體狀況良好並無任何特
    殊狀況。被告一時盛怒之行為，導致原先身體健康、年輕的
    被害人驟然喪失性命，使告訴人楊雅傑必須承受白髮人送黑
    髮人之痛，其當庭陳述「楊志詳是我的獨子，是我的心頭肉
    ，被賴冠樺刺到左右心室破裂一刀斃命，賴冠樺的行為非常
    殘忍，希望法院從重量刑。(本院卷第301頁)」況感到椎心
    之痛的不僅止告訴人，其他家族成員面臨被害人驟逝，必然
    產生難以彌補之缺憾。
　⑵被告於凌晨時分行兇，行兇地點在一般住宅區，此節除被告
    坦認外(本院卷第108頁)，亦有屏東縣政府警察局屏東分局
    照片4張可憑(警卷第56頁，本院卷第163頁)，在救護車抵達
    前，被害人上衣、褲子滿是鮮血，倒臥在該住宅區騎樓(警
    卷第58頁)，對該處治安造成震撼。
　⒋被告犯後態度：
　　被告於犯後自陳為湮滅證據立刻離開案發現場，並指示證人
    吳享承將兇刀上血跡擦掉，並由被告將兇刀丟棄，導致檢警
    未能尋獲被告犯罪工具，被告犯後有湮滅本案重要證據之行
    為。其犯後曾經坦承殺人犯行(警卷第9頁，偵卷第89頁，聲
    羈卷第20頁)，嗣後雖仍承認客觀的犯罪經過及事實，惟改
    口否認主觀上有殺人之不確定故意。本案歷經警詢、偵訊、
    本院審理階段，被告從未向被害人家屬致歉，亦未賠償被害
    人家屬分毫。
　⒌被告品行及個人狀況：
　  被告並無任何經法院論罪科刑之前科紀錄，此有臺灣高等法
    院被告前案紀錄表可憑，素行良好。其自陳智識程度為國中
    肄業(惟依照戶役政資訊查詢結果顯示被告為高中高職肄業)
    ，未婚，從事汽車維修工作，月薪約新臺幣25,000元，要扶
    養母親。被告亦自陳案發時身心理並無特殊狀況，也沒有相
    關病史(本院卷第109頁、第225頁、第302頁)。
  ⒍本院綜合考量上述一切情狀，量處如主文所示之刑。
三、沒收：
　㈠未扣案刀具1把：
　　供犯罪所用之物，屬於犯罪行為人者，得沒收之；前2項之
    沒收，於全部或一部不能沒收或不宜執行沒收時，追徵其價
    額，刑法第38條第2項前段、第4項分別定有明文。未扣案刀
    具1把，被告自陳其平常就會放在隨身包包內(偵卷第86頁，
    本院卷第108頁至第109頁)，顯然為被告所有，且是供被告
    犯罪所用之物，爰依上揭規定宣告沒收，於全部或一部不能
    沒收或不宜執行沒收時，追徵其價額。
　㈡扣案黑色短袖上衣、深藍色長褲各1件：
　　該2件衣褲均為被告所有，且是被告為本案犯行時所著衣物
    ，業據被告供稱明確（本院卷第107頁），惟上開扣案衣物
    僅為被告平日衣著，並無掩飾身分效用，難認是供被告本案
    犯罪所用之物，爰不予宣告沒收。
　㈢其餘扣案物：
　　扣案iPhone手機1支(IMEI碼：000000000000000號)，被告自
    陳為其所有，然否認與本案有關(本院卷第107頁至第108頁)
    ，卷內亦無證據證明此扣案物與本案有關，爰不予宣告沒收
    。至原扣案iPhone手機1支(IMEI碼：000000000000000號)為
    證人吳享承所有，亦具證人吳享承領回，此有贓物認領保管
    單1份可憑(本院卷第255頁)，附此敘明。
據上論斷，應依刑事訴訟法第299條第1項前段，判決如主文。
本案經檢察官江怡萱提起公訴，檢察官潘國威到庭執行職務。
中　　華　　民　　國　　111 　年　　8 　　月　　16　　日
                  刑事第一庭  審判長法  官  王以齊
　　　　　　　　　                  法  官  楊宗翰
　　　　　　　　　                  法  官  粘凱庭
以上正本證明與原本無異。
如不服本判決應於收受判決後20日內向本院提出上訴書狀，並應
敘述具體理由；其未敘述上訴理由者，應於上訴期間屆滿後20日
內向本院補提理由書（均須按他造當事人之人數附繕本）「切勿
逕送上級法院」。
中　　華　　民　　國　　111 　年　　8 　　月　　16　　日
                                    書記官  鄭嘉鈴
附錄本案論罪科刑法條全文：
中華民國刑法第271條
殺人者，處死刑、無期徒刑或十年以上有期徒刑。
前項之未遂犯罰之。
預備犯第一項之罪者，處二年以下有期徒刑。